臺灣高等法院民事裁定　　　　　　　　100年度家抗字第190號
抗　告　人　林穎竹
上列抗告人因與相對人賴哲學間離婚等事件，聲請訴訟救助，對
於中華民國100年10月21日臺灣臺北地方法院100年度家救字第13
4號所為裁定提起抗告，本院裁定如下：
    主  文
原裁定廢棄。
准予訴訟救助。
抗告訴訟費用由抗告人負擔。
    理  由
一、按當事人無資力支出訴訟費用，且非顯無勝訴之望者，法院
    應依聲請，以裁定准予訴訟救助；又法院認定前項資力時，
    應斟酌當事人及其共同生活親屬基本生活之需要，民事訴訟
    法第107條第1項前段、第2項定有明文。所謂無資力，係指
    窘於生活，且缺乏經濟上之信用者而言（最高法院18年抗字
    第260號判例參照）。又此項無資力支出訴訟費用之事由，
    依同法第109條第2項及第284條之規定，應提出能即時調查
    之證據以釋明之。
二、抗告人於原法院聲請及本件抗告意旨略以：伊與相對人間離
    婚等事件，因伊積蓄悉遭相對人借用未還，相對人並以伊名
    義開設公司及簽發本票，致伊負債累累。伊目前雖為臺北市
    政府勞工局就業服務處臨時人員，勞動契約期間係至民國10
    0年12月31日止，每月薪資約新臺幣 (下同)3 萬元，但須獨
    立扶養2年未成年之子，且其子賴亭羽罹患「自閉症」，教
    育費、生活費、醫療費、保險費均由伊支付，伊現今生活困
    難。又伊與2名未成年子現與伊父母、兄長同住，伊父母均
    屆高齡，無謀生能力，伊父親並已中風，每月基本照顧費用
    為26,000元，伊兄長目前就讀博士班，無工作收入，家裏生
    活開銷依靠父母之積蓄、退休金及老人年金支付。至伊名下
    兆豐商業銀行、聯邦商業銀行之存款帳戶，係伊母親在使用
    ，帳戶內之存款均為伊母親所有，非伊之財產。伊實無任何
    經濟資力支付本件訴訟費用，原裁定駁回伊訴訟救助之聲請
    ，顯有違誤，爰請求將原裁定廢棄，准予訴訟救助等情。
三、經查，本件抗告人主張生活困難、無資力支付訴訟費用等情
    ，業據其提出臺北市中正區文盛里里長出具之家境清寒證明
    書、慧儼會計事務所催帳電子信件、臺北市政府勞工局就業
    服務處臨時人員勞動契約書、薪資單、人幼工作室課程繳費
    單、臺北市大安區公館國民小學代收代辦費用收據、救國團
    附設文理、電腦、插花、技藝短期補習班繳費收據、國立中
    正紀念堂管理處自行收納款項統一收據、醫療費用收據、臺
    北市立中正托兒所繳費收據、臺北市弘愛自閉症發展中心各
    項學費收據、華南商業銀行活期性存款存款憑條收據、臺北
    市大安區公館國民小學附設幼稚園收費繳款單、診斷證明書
    、臺灣臺中地方法院100年度司票字第3303號民事裁定、原
    法院100年度司促字第8915號支付命令、戶籍謄本、台北29
    支郵局第266號存證信函等件以為釋明(見原法院卷第3頁，
    本院卷第10-11、14-17、19-63、67-71、75-76、80-83、87
    -93頁及證物袋)。又抗告人於99年度之全年所得總額僅有37
    3,617元，財產總額亦僅有34,430元，有稅務電子閘門財產
    所得調件明細表可稽(見原法院卷第15-16頁)，經扣除其本
    人及其未成年子女之基本生活需要後，顯難認其有資力支出
    本件訴訟費用，且經核其本案訴訟又非顯無勝訴之望，是抗
    告人所為本件訴訟救助之聲請，即屬有據。從而原裁定駁回
    抗告人所為本件訴訟救助之聲請，尚有未洽。抗告意旨指摘
    原裁定不當，聲明廢棄，為有理由。爰由本院予以廢棄，裁
    定如主文第2項所示。
四、據上論結，本件抗告為有理由，爰裁定如主文。
中    華    民    國   100    年    12    月    30    日
                    民事第六庭
                        審判長法  官  蔡燉
                              法  官  黃莉雲
                              法  官  周美雲
正本係照原本作成。
本裁定除以適用法規顯有錯誤為理由外，不得再抗告。如提起再
抗告，應於收受後10日內委任律師為代理人向本院提出再抗告狀
。並繳納再抗告費新台幣１千元。
中    華    民    國   100    年    12    月    30    日
                              書記官  陳明俐